【裁判字號】    90,自,245
【裁判日期】    900927
【裁判案由】    誣告
【裁判全文】
臺灣板橋地方法院刑事裁定                            九十年度自字第二四五號
    自  訴  人  甲○○
    被      告  丙○○
                乙○○
右列被告因誣告案件，經自訴人提起自訴，本院裁定如左：
    主  文
自訴駁回。
    理  由
一、按法院或受命法官於自訴案件第一次審判期日前訊問及調查結果，如認為案件有
    刑事訴訟法第二百五十二條至第二百五十四條之情形者，得以裁定駁回其自訴，
    同法第三百二十六條第三項定有明文。
二、本件自訴意旨略稱：自訴人於民國八十三年間經伊之姑丈林茂芳（即土地信託名
    義人）介紹土地購買人即被告丙○○先生，並告知土地為家父許俊男先生所有及
    自訴人之住址後，被告即前來洽談土地買賣事宜，經自訴人告知土地非伊能做主
    ，被告即以優異一般市場行情酬金答謝，自訴人方居間仲介，並由家父授權代其
    買賣簽約事宜，於八十四年元月七日簽訂契約並支付訂金新台幣（下同）一百萬
    元之支票作為給付之一部分，自訴人即前往林茂芳家中告知此事，惟林茂芳告知
    元月十日要回南部，於同年元月九日被告陪同自訴人前往銀行領取訂金時，即告
    知被告因林茂芳十日可能不在台北，十日之第二次付款要延至十五日時一起補辦
    ，如不行一百萬可先不領，被告要求伊打電話給姑丈林茂芳，林茂芳也確實不在
    ，其兒媳即跟伊說：有人拿我們家之土地去申請加油站，問伊知不知道，伊確實
    不知，伊問被告相同問題，被告先告知「沒有」，後以「你賣土地賺你中人錢，
    其他就別管了」告稱，並告知沒關係可以去領一百萬了，如果林茂芳不在即改下
    一期（即元月十五日）再行辦理，於同年元月十二日即接到被告所寄之律師函，
    更以此為解約之要件，因依民法第二百五十四條所規定期限已屆滿，伊亦可解除
    契約，契約一經解除即等於不曾訂約，而被告即無告訴人之授權，竟假告訴人之
    名去函縣府都計課要求研商會議記錄之申請書，並於八十四年四月七日九時三十
    分在縣府都計課會議室，更依本人之代理名下簽署丙○○，且於檢察官訊問時指
    稱：以八十四年一月間申請，惟依縣府公文書函覆早於八十三年十二月十五日已
    提出申請犯有偽證及使公務員登載不實罪，又於法院訊問時丙○○與其子乙○○
    偽造串證稱：八十四年一月十日自訴人並沒有在那天打電話給被告云云，因認被
    告涉犯刑法第一百六十八條、第一百六十九條、第二百十條、第二百十四條之罪
    云云。（詳如附件）
三、按不得提起自訴而提起者，應諭知不受理之判決。又所謂不得提起自訴而提起者
    ，包含非犯罪被害人提起自訴之情形。再按犯罪事實一部提起自訴者，他部雖不
    得自訴亦以得提起自訴論，但不得提起自訴部分係較重之罪，或其第一審屬於高
    等法院管轄或第三百二十一條之情形，不在此限。刑事訴訟法第三百十九條第二
    項、第三百三十四條定有明文。而自訴人於本院調查時自承：自訴被告誣告，係
    因被告在法院做偽證，使法院作筆錄登載不實，被告前後供述不一，做偽證，又
    偽造文書，誣告伊，使伊被關，所提各罪間有牽連關係，故一併提起自訴等語。
    （見本院九十年八月三十日訊問筆錄）。雖偽證罪所侵害者為國家法益，證人於
    審判中依法具結，而為虛偽之陳述，固足使採證錯誤，判斷失平，影響司法之威
    信，所侵害者為國家審判權，而於他人此種偽證行為，尚非直接受有損害，本不
    得提起自訴，惟依自訴人之自訴意旨，自訴人所提各罪間有牽連關係，屬裁判上
    一罪之關係，而其中誣告與偽證罪間，法定刑俱為七年以下有期徒刑，雖偽證罪
    不得提起自訴，然誣告罪得提起自訴，該二罪既有方法結果之牽連犯關係，即以
    偽證為手段，以達誣告之目的，則應從誣告罪處斷，依刑事訴訟法第三百十九條
    第二項規定，偽證罪之部分自亦得提起自訴。（參見司法院七十八年十一月二十
    四日（七八）廳刑一字第一六九二號函）。是本件均得提起自訴，合先敘明。
四、本院經查：（一）被告丙○○向自訴人購買土地，曾向自訴人告知欲供申請加油
    站使用等情，已經證人李海證述明確，證人陳定誠並就土地使用同意書必須雙方
    一起到事務所，由伊與他們（被告、自訴人）共同擬稿，八十四年一月七日簽約
    時自訴人就知道，必須共同擬這份文件等語（見本院八十八年度易字第六０號案
    卷八十八年二月十一日、八十八年四月十九日訊問筆錄），再自訴人指稱：於八
    十四年一月九日與被告丙○○同至銀行兌領一百萬元訂金時，曾向被告丙○○表
    示林茂芳有事南下，同年月十日出具同意書延至一月十五日辦理，並獲被告同意
    乙節，亦據被告丙○○否認並經本院查明不實，有本院八十八年度易字第六０號
    判決書在卷可稽，另被告二人於八十四年一月十日，在台北縣樹林鎮○○路七六
    一號陳定誠代書事務所久候自訴人及林茂芳二人未至，嗣後因未取得土地登記名
    義人林茂芳所出具之土地使用同意書，而未獲台北縣政府准許三０二號土地加油
    站設立之申請等情，復有台北縣政府工務局八三北工都字第六七五八號函卷附可
    按，並有本院前揭判決書在卷可參，自訴人並因詐欺案件經本院判處有期徒刑九
    月，自訴人不服本院之判決，提起上訴，亦經台灣高等法院駁回上訴而確定，復
    有八十八年度上易字第二七九四號判決書在卷可按，並經本院調閱八十八年度易
    字第六０號、台灣高等法院八十八年上易字第二七九四號案卷核閱綦詳，被告丙
    ○○顯無虛偽之告訴，另前揭自訴人所涉犯之詐欺犯行，自始均僅由丙○○告訴
    ，有告訴狀、再議補充理由狀在卷可稽（見臺灣板橋地方法院檢察署八十六年度
    偵字第二二七八二號、八十七年度偵續字第一二一號卷），被告乙○○並無告訴
    ，實無從成立誣告罪。（二）再查，筆錄之為用，僅記載被訊問人陳述之內容，
    對於陳述之內容是否真實，製作筆錄之人於製作之際，並不加以審核，陳述內容
    是否真實，為偵查機關職權應行調查之事實，告訴人或證人縱為不實之告訴或證
    述，使執行審判職務之公務員於職務上所掌管之公文書為不實之登載，亦無從成
    立刑法第二百十四條之使公務員登載不實罪，是自訴人以被告丙○○於偵查中訊
    問筆錄答稱：加油站以乙○○之名義於八十四年一月間申請等語，惟依縣府公文
    書早於八十三年十二月十五日即已提出申請，認被告涉犯刑法第二百十四條之使
    公務員登載不實罪及同法第一百六十八條之偽證罪云云，惟告訴人、證人於訴訟
    中所為之陳述，無從成立刑法第二百十四條之使公務員登載不實罪，已如前述。
    另偽證罪之構成要件，須在審判或偵查中供前或供後具結而為虛偽之陳述，而本
    件被告丙○○於偵查中立於告訴人之地位而為指述，未經具結，自亦不可能成立
    偽證罪。（三）復查，自訴人自承八十四年一月七日林茂芳自行打電話給伊說三
    ０二號土地要設加油站，有人用他名義去申請，伊跟林茂芳說要收訂金一百萬元
    ，林茂芳說沒關係，他（林茂芳）知道要設加油站時並未阻止伊不得賣土地，並
    默許伊收訂金等語（見八十八年度易字第六０號案卷八十八年二月十一日訊問筆
    錄），且本件由自訴人出面與被告洽談並簽立不動產買賣契約，亦據自訴人自承
    如前，而因自訴人未依約提出同意書，致被告未獲准加油站設立之申請，期間被
    告丙○○於八十四年四月七日參與有關簡榮焜先生申請坐落板橋市○○段三一一
    、三一二、三一三地號等參筆土地供加油站使用證明書研商會議記錄，於陳情人
    （甲○○、乙○○）名下簽署「代丙○○」，實係因契約未完全履行，未過戶，
    須以賣方出面參與，難認有何偽造文書之犯意，另被告乙○○並未參予自訴人與
    被告陳輝燦間之買賣，亦無以自訴人之名義為行為，難認有何偽造文書之犯行。
    綜上，不能證明被告二人犯罪，爰裁定駁回其自訴。
據上論斷，應依刑事訴訟法第三百二十六條第三項、第二百五十二條第十款，裁定如
主文。
中      華      民      國    九十      年      九      月    二十七    日
                                臺灣板橋地方法院刑事第四庭
                                    法    官    徐  子  涵
右正本證明與原本無異。
如不服本裁定，應於裁定送達後五日內向本院提出抗告狀。
                                    書 記 官    彭  麗  紅
中      華      民      國      九十      年      十      月     二     日


司法院資訊處製作；財團法人民間司法改革基金會備份。
